【裁判字號】    98,審訴,3418
【裁判日期】    981013
【裁判案由】    毒品危害防制條例
【裁判全文】
臺灣高雄地方法院刑事判決            98年度審訴字第3418號
                                    98年度審訴字第3419號
公  訴  人  臺灣高雄地方法院檢察署檢察官
被      告  甲○○
上列被告因違反毒品危害防制條例案件，經檢察官提起公訴（98
年度毒偵字第3932號、98年度毒偵字第4132號），被告於本院準
備程序進行中，為有罪之陳述，經本院合議庭裁定由受命法官獨
任改依簡式審判程序審理，並判決如下：
    主  文
甲○○犯如附表所示之肆罪，均累犯，各處如附表主文欄所示之
刑。應執行有期徒刑壹年陸月。扣案第一級毒品海洛因貳拾柒包
（其中壹包驗後淨重零點壹柒捌公克、其餘貳拾陸包合計淨重參
點伍陸公克及含海洛因之包裝袋共貳拾柒個），均沒收銷燬之。
    事  實
一、甲○○前因施用毒品案件，經本院裁定送觀察勒戒後，認無
    繼續施用毒品之傾向，於民國90年5 月16日執行完畢釋放，
    並經臺灣高雄地方法院檢察署檢察官於90年5 月15日以90年
    度毒偵字第2091號不起訴處分確定。復因施用毒品案件，經
    本院以92年度毒聲字第3563號裁定送觀察勒戒後，認有繼續
    施用毒品之傾向，經本院以92年度毒聲字第4593號裁定令入
    戒治處所施以強制戒治，嗣經本院以92年度毒聲字第7342號
    裁定停止戒治付保護管束，於92年12月26日停止戒治而出所
    ，於93年7 月17日視為執行完畢。上開施用毒品犯行，經本
    院以92年度簡字第2977號判決判處有期徒刑4 月確定，於93
    年6 月25日縮刑期滿執行完畢，翌日出監。另因軍法案件，
    經國防部南部地方軍事法院以94年度和審字第141 號判決判
    處有期徒刑8 月、1 年6 月，應執行有期徒刑2 年，上訴後
    ，經國防部高等軍事法院高雄分院以94年度高審字第103 號
    判決駁回上訴，而告確定。復因再犯施用毒品案件，經本院
    以94年度易字第1687號判決判處有期徒刑6 月確定。上揭各
    罪嗣經本院以95年度聲字第1066號裁定應執行有期徒刑2 年
    5 月確定。嗣經本院以96年度聲減字第1925號裁定減刑並定
    應執行刑後，於96年7 月16日執行完畢出監。猶不知戒絕毒
    癮，明知海洛因及甲基安非他命分別係毒品危害防制條例第
    2 條第2 項第1 款及第2 款所分別明定之第一級毒品及第二
    級毒品，不得持有、施用，竟於上開強制戒治執行完畢釋放
    後5 年內，復分別基於施用第一級毒品海洛因、第二級毒品
    甲基安非他命之犯意，分別於附表所示之時地，施用第一級
    毒品海洛因、第二級毒品甲基安非他命（施用第一、二級毒
    品之時間、地點、查獲時間、地點及扣得物品均如附表所示
    ）。
二、案經高雄縣政府警察局仁武分局報告及高雄市政府警察局苓
    雅分局移送臺灣高雄地方法院檢察署檢察官偵查起訴。
    理  由
一、本件被告甲○○所犯係死刑、無期徒刑、最輕本刑為3 年以
    上有期徒刑以外之罪，其於準備程序中，就被訴事實為有罪
    之陳述，經本院告知簡式審判程序之旨，並聽取檢察官及被
    告之意見後，合議庭裁定由受命法官獨任進行簡式審判程序
    ，合先敘明。
二、前開事實，業據被告於警詢、偵訊、本院審理中坦白承認（
    見警一卷第3 頁、毒偵3932卷第5 頁、警二卷第2 頁、毒偵
    4132卷第6 頁、本院審訴3418號、3419號卷第19、27頁），
    且經警2 次採集其尿液送高雄市立凱旋醫院、台灣檢驗科技
    股份有限公司檢驗結果，被告尿液均呈嗎啡、甲基安非他命
    陽性反應之事實，有高雄市政府苓雅分局偵辦毒品案件嫌疑
    人尿液採證尿液對照表、濫用藥物尿液檢體監管記錄表、高
    雄縣政府警察局仁武分局仁武派出所偵辦毒品案件尿液採證
    檢驗對照表、高雄市立凱旋醫院、台灣檢驗科技股份有限公
    司濫用藥物尿液檢驗報告各1 份可稽（見警一卷第13至14頁
    、毒偵3932號卷第8 頁、警二卷第14頁、毒偵4132號卷第8
    頁）。爰審酌：（一）氣相層析質譜儀（GC／MS）乃目前就
    藥物篩檢結果必須進一步確認時最常採用之確認方法，因此
    在良好的操作條件之下，以氣相層析質譜儀作藥物及其代謝
    物之定性及定量分析，幾乎不會有偽陽性反應產生，業經行
    政院國軍退除役官輔導委員會台北榮民總醫院於83年4 月7
    日以（83）北總內字第03059 號函示明確。（二）又海洛因
    係嗎啡經化學合成之半人工合成品，毒性倍於嗎啡，其經吸
    食或施打入人體，經新陳代謝作用又分解成嗎啡，故海洛因
    在進入人體後，均以嗎啡型態排於尿液中，故於吸食或施打
    海洛因者尿液中，可檢出嗎啡陽性反應，業經憲兵司令部80
    年5 月7 日以（80）鑑驗字第1746號函示明確。（三）而甲
    基安非他命經口服投與後約百分之70於24小時內自尿中排出
    ，約百分之90於96小時內自尿中排出，且甲基安非他命成分
    之檢出與其投與方式、投與量、個人體質、採尿時間與檢測
    儀器之精密度等諸多方式有關，因此僅憑尿液中呈甲基安非
    他命陽性反應，並無法確實推算吸食時間距採集時間之長短
    ，惟依上述資料推斷，最長不會超過4 日即96小時，亦經行
    政院衛生署藥物食品檢驗局81年2 月8 日81藥檢一字第0011
    56號函示明確。從而，被告尿液經以氣相層析質譜儀鑑驗後
    ，結果分呈嗎啡及甲基安非他命陽性反應，已如前述，是依
    前開函示意旨，被告自白核與事實相符。又被告前因施用毒
    品案件，經本院以裁定送觀察勒戒後，認無繼續施用毒品之
    傾向，於90年5 月16日執行完畢釋放，並經臺灣高雄地方法
    院檢察署檢察官於90年5 月15日以90年度毒偵字第2091號不
    起訴處分確定。復因施用毒品案件，經本院以92年度毒聲字
    第3563號裁定送觀察勒戒後，認有繼續施用毒品之傾向，經
    本院以92年度毒聲字第4593號裁定令入戒治處所施以強制戒
    治，嗣經本院以92年度毒聲字第7342號裁定停止戒治付保護
    管束，於92年12月26日停止戒治而出所，於93年7 月17日視
    為執行完畢之事實，有臺灣高等法院被告前案紀錄表在卷可
    憑。是被告於上開強制戒治執行完畢釋放後5 年內，再犯本
    案4 罪，均應依法論科。從而，本案事證明確，其施用第一
    級毒品海洛因2 次、第二級毒品甲基安非他命2 次之犯行，
    均堪以認定。
三、論罪科刑部分：
(一)按海洛因、甲基安非他命為毒品危害防制條例所稱之第一、
    二級毒品，此觀諸該條例第2 條第2 項第1 款、第2 款甚明
    ，被告施用上開毒品，核其所為，係違反毒品危害防制條例
    第10條第1 項、第2 項之施用第一、二級毒品罪。被告施用
    第一、二級毒品前持有第一、二級毒品之行為，本應各論以
    持有之罪，惟各該次持有毒品之低度行為均為其後施用毒品
    之高度行為所吸收，均不另論罪。被告有如事實欄所示之前
    案紀錄及執行完畢之事實，有上開前案紀錄表可參，其受有
    期徒刑執行完畢後，5 年內故意再犯本件有期徒刑以上之4
    罪，均為累犯，各應依刑法第47條第1 項之規定，均加重其
    刑。被告於警方未發覺其於附表編號3 所示犯行之前，主動
    向盤查警員及檢察官坦承施用犯行，而願接受裁判之事實，
    有警詢筆錄、偵訊筆錄及刑事案件移送報告書可參，堪認符
    合自首之要件，依刑法第62條前段，減輕其刑，並先加而後
    減。被告上開4 次犯行，犯意各別、行為互殊，應分論併罰
    。爰審酌被告經強制戒治後，均未戒絕毒品，另再施用毒品
    ，顯見其自制力不足，無法擺脫毒品，故應藉由刑罰之執行
    ，以收教化之功能，並參以被告犯後坦承犯行，所犯係自傷
    行為，尚未害及他人等一切情狀，分別量處如主文所示之刑
    ，並定其應執行之刑，以資懲儆。
(二)扣案如附表編號1 、3 所示之物，經送驗後，確均係第一級
    毒品海洛因（均含包裝袋，1 包檢驗後淨重0.178 公克，另
    26包合計淨重為3.56公克）之事實，有高雄市立凱旋醫院98
    年7 月7 日濫用藥物檢驗報告、法務部調查局98年8 月20日
    濫用藥物實驗室鑑定書在卷可參，是不問屬於犯人與否，爰
    依毒品危害防制條例第18條第1 項前段規定，宣告沒收銷燬
    之。另毒品之包裝袋部分，因與其上所殘留之毒品難以析離
    ，應視同毒品，一併宣告沒收銷燬之。至鑑驗耗損部分，因
    已滅失，爰不宣告沒收銷燬之。
據上論斷，應依刑事訴訟法第273 條之1 第1 項、第299 條第1
項前段，毒品危害防制條例第10條第1 項、第2 項、第18條第1
項前段、刑法第11條、第47條第1 項、第62條前段、第51條第5
款、第9 款，判決如主文。
本案經檢察官陳妍萩到庭執行職務。
中    華    民    國    98    年    10    月    13    日
                    刑事第十庭法  官  方錦源
以上正本證明與原本無異。
如不服本判決應於收受本判決後10日內向本院提出上訴書狀，並
應敘述具體理由，如未敘述上訴理由者，應於上訴期間屆滿後20
日內補提理由書狀於本院（均須按他造當事人之人數附繕本）「
切勿逕送上級法院」。
中    華    民    國    98    年    10    月    13    日
                              書記官  黃勤涵
附表：
┌─┬────┬────┬────────┬─────┬─────────┐
│編│施用時間│施用地點│查獲時間、地點  │所犯之罪  │主文（含所處之刑及│
│號│        │及方式  │                │          │應沒收或銷燬之物）│
│  │        │        │                │          │                  │
├─┼────┼────┼────────┼─────┼─────────┤
│1 │於98年6 │在其位於│98年6 月19日15時│施用第一級│甲○○施用第一級毒│
│  │月19日12│高雄縣鳳│15分許，在高雄縣│毒品      │品，累犯，處有期徒│
│  │時30分許│山市中山│大寮鄉後庄村成功│          │刑捌月；扣案之海洛│
│  │        │路46巷2 │陸橋下經警盤查，│          │因壹包（驗後淨重零│
│  │        │號住處內│甲○○欲從口袋取│          │點壹柒捌公克及含海│
│  │        │，以將海│出證件時，自該處│          │洛因之包裝袋壹個）│
│  │        │洛因摻水│掉落1 包海洛因，│          │，沒收銷燬之。    │
│  │        │後，置入│經警當場扣得第一│          │                  │
│  │        │針筒注射│級毒品海洛因1 包│          │                  │
│  │        │手臂血管│（驗後淨重0.178 │          │                  │
│  │        │之方式，│公克及含海洛因之│          │                  │
│  │        │施用第一│包裝袋1 個），且│          │                  │
│  │        │級毒品海│經採尿送驗，結果│          │                  │
│  │        │洛因1 次│呈嗎啡陽性反應。│          │                  │
│  │        │。      │                │          │                  │
├─┼────┼────┼────────┼─────┼─────────┤
│2 │於98年6 │在前揭住│於上揭時地經警盤│施用第二級│甲○○施用第二級毒│
│  │月19日上│處內，以│查，且經採尿送驗│毒品      │品，累犯，處有期徒│
│  │午某時  │將甲基安│，結果呈甲基安非│          │刑肆月。          │
│  │        │非他命置│他命，而查悉上情│          │                  │
│  │        │入玻璃球│。              │          │                  │
│  │        │燒烤，待│                │          │                  │
│  │        │產生煙霧│                │          │                  │
│  │        │後，吸食│                │          │                  │
│  │        │煙霧之方│                │          │                  │
│  │        │式，施用│                │          │                  │
│  │        │第二級毒│                │          │                  │
│  │        │品甲基安│                │          │                  │
│  │        │非他命1 │                │          │                  │
│  │        │次。    │                │          │                  │
├─┼────┼────┼────────┼─────┼─────────┤
│3 │於98年7 │在前揭住│97年7 月1 日17時│施用第一級│甲○○施用第一級毒│
│  │月1 日12│處內，以│40分許，在高雄縣│毒品      │品，累犯，處有期徒│
│  │時許    │前揭方式│鳳山市○○路46巷│          │刑陸月；扣案之海洛│
│  │        │，施用第│2 號前經警盤查，│          │因貳拾陸包（合計淨│
│  │        │一級毒品│甲○○於警方未發│          │重參點伍陸公克及均│
│  │        │海洛因1 │覺其施用海洛因之│          │含海洛因之包裝袋貳│
│  │        │次。    │前，主動交付未及│          │拾陸個），均沒收銷│
│  │        │        │施用之第一級毒品│          │燬之。            │
│  │        │        │海洛因26包（合計│          │                  │
│  │        │        │淨重3.56公克及內│          │                  │
│  │        │        │均含與海洛因難以│          │                  │
│  │        │        │析離，應一併視為│          │                  │
│  │        │        │毒品之包裝袋26個│          │                  │
│  │        │        │），並坦承施用第│          │                  │
│  │        │        │一級毒品海洛因，│          │                  │
│  │        │        │而願接受裁判，且│          │                  │
│  │        │        │經採尿送驗，結果│          │                  │
│  │        │        │呈嗎啡陽性反應。│          │                  │
├─┼────┼────┼────────┼─────┼─────────┤
│4 │於98年7 │在其前揭│於上揭時地經警盤│施用第二級│甲○○施用第二級毒│
│  │月1 日上│住處內，│查，且經採尿送驗│毒品      │品，累犯，處有期徒│
│  │午某時  │以前揭方│，結果呈甲基安非│          │刑肆月。          │
│  │        │式，施用│他命，而查悉上情│          │                  │
│  │        │第二級毒│。              │          │                  │
│  │        │品甲基安│                │          │                  │
│  │        │非他命1 │                │          │                  │
│  │        │次。    │                │          │                  │
└─┴────┴────┴────────┴─────┴─────────┘
附錄條文：
毒品危害防制條例第10條第1 項、第2 項：
施用第一級毒品者，處6 月以上5 年以下有期徒刑。
施用第二級毒品者，處3 年以下有期徒刑。


司法院資訊處製作；財團法人民間司法改革基金會備份。
